臺灣高等法院臺南分院刑事判決　　　　95年度上訴字第1448號
上　訴　人　臺灣臺南地方法院檢察署檢察官
被　　　告　甲○○
上列上訴人因被告違反毒品危害防制條例案件，不服臺灣臺南地
方法院95年度訴字第746號中華民國95年10月31日第一審判決（
起訴案號：臺灣臺南地方法院檢察署九十五年度毒偵字第一一九
八號）暨移送併辦（九十五年度毒偵字第一二七九號、第一一一
五號），提起上訴，本院判決如下：
    主  文
上訴駁回。
    事  實
一、甲○○前於民國九十年間，因施用毒品案件，經送強制戒治
    ，於九十年九月二十八日停止戒治付保護管束，並於九十一
    年三月一日保護管束期滿而視為強制戒治執行完畢。且曾於
    九十二年間因施用毒品及竊盜等案件，經臺灣臺南地方法院
    院判處有期徒刑二年確定，並於九十四年八月二十一日執行
    完畢。詎仍不知悔改，於上開強制戒治執行完畢釋放後五年
    內，基於施用第一級毒品海洛因之概括犯意，自九十四年八
    月二十七日某時起至九十五年四月二十五日十七時許止，先
    後在臺南市東區○○○○路二號三樓住處、臺南市友人住處
    及臺南市○○路某加油站之廁所內等處，以針筒注射方式及
    每日施用一次之頻率，施用海洛因多次；復另基於施用第二
    級毒品甲基安非他命之概括犯意，自九十四年十月十日某時
    起至九十五年四月二十三日某時止，先後在臺南市東區○○
    ○○路二號三樓住處、臺南市友人住處及臺南市○○路某加
    油站之廁所內等處，以將甲基安非他命置於玻璃球內燒烤吸
    食煙氣方式，及約四至五日施用一次之頻率，施用甲基安非
    他命多次。嗣為警分別於九十五年四月二日四時許在高雄縣
    湖內鄉○○村○○路○段十一號前、同年四月二十日二十二
    時許在臺南市○○區○○街與民族路口以及於同年四月二十
    五日二十二時許在臺南市○區○○路與東興路口查獲，並扣
    得其所有之海洛因一包（淨重零點二九公克，空包裝重零點
    二八公克）及甲基安非他命一包（驗後淨重零點六公克）。
二、案經高雄縣政府警察局湖內分局報由臺灣高雄地方法院檢察
    署檢察官呈請臺灣高等法院檢察署核轉臺灣臺南地方法院檢
    察署檢察官偵查起訴，及臺南市警察局第一分局、第二分局
    分別報請臺灣臺南地方法院檢察署檢察官偵查移送併辦。
    理  由
一、訊據被告對於上揭事實，業已於原審審理時坦承不諱，且被
    告為警查獲後採集之尿液送驗結果，呈嗎啡及甲基安非他命
    陽性反應，有臺灣檢驗科技公司九十五年四月十四日ＫＺ0
    00000000000號濫用藥物檢驗報告一份及長榮大
    學九十五年五月三日、同年五月九日確認報告各一份可稽，
    且查扣之海洛因、甲基安非他命各一包，送驗結果確分別為
    海洛因、甲基安非他命無誤，有法務部調查局九十五年三月
    二十三日調科壹字第二００００六二九０號鑑定通知書及高
    雄醫學大學附設中和紀念醫院九十五年九月十八日九五０九
    ─九七號檢驗報告各一份可憑，堪認被告之自白與事實相符
    ，其確有施用第一級毒品及第二級毒品之行為無誤。再查被
    告曾於九十年間，因施用毒品案件，經送強制戒治，於九十
    年九月二十八日停止戒治付保護管束，並於九十一年三月一
    日保護管束期滿而視為強制戒治執行完畢，有臺灣高等法院
    被告全國前案紀錄表一份可憑，則被告於強制戒治執行完畢
    釋放後，五年內再犯本件施用第一級及第二級毒品之犯行至
    明，事證明確，被告犯行洵堪認定。
二、核被告所為，係犯毒品危害防制條例第十條第一項施用第一
    級毒品罪及同條第二項施用第二級毒品罪。被告持有第一級
    、第二級毒品，復進而施用，其持有毒品之低度行為，為施
    用毒品之高度行為所吸收，不另論罪。再按刑法第二條第一
    項規定：「行為後法律有變更者，適用行為時之法律。但行
    為後之法律有利於行為人者，適用最有利於行為人之法律」
    ，被告行為後，刑法第五十六條連續犯之規定，業於九十四
    年二月二日修正公布刪除，並於九十五年七月一日施行，刪
    除連續犯之規定，雖非犯罪構成要件之變更，但顯已影響行
    為人刑罰之法律效果，自屬法律有變更，依修正施行後刑法
    第二條第一項規定，比較新、舊法結果，仍應適用較有利於
    被告之行為時法律即修正施行前之刑法論以連續犯（最高法
    院九十五年第八次刑事庭會議決議參照），是被告先後多次
    施用第一級及第二級毒品之犯行，各均時間緊接、方法相同
    ，且犯罪構成要件亦各相同，顯係各基於概括犯意反覆實施
    ，為連續犯。又被告曾於九十二年間因施用毒品及竊盜等案
    件，經原審判處有期徒刑二年確定，並於九十四年八月二十
    一日執行完畢，有臺灣高等法院被告前案紀錄表可稽，其受
    有期徒刑執行完畢，五年以內再故意犯本件有期徒刑以上之
    罪，則依修正前後之刑法第四十七條規定，均構成累犯，是
    修正後之刑法第四十七條規定對被告而言，並無有利之情形
    ，故經綜合比較，應依刑法第二條第一項前段規定，依修正
    前刑法第五十六條連續犯之規定各論以一罪，並均加重其刑
    ，且依修正前刑法第四十七條規定，論以累犯，並各遞加重
    其刑。又刑法第五十一條第五款原規定多數有期徒刑合併應
    執行之刑不得逾二十年，刑法九十五年七月一日修正施行後
    ，提高合併應執行之最高度刑期為三十年，又定執行刑為科
    刑事項，影響及行為人刑罰法律效果，自有就新舊法比較必
    要（最高法院九十五年第八次刑事庭會議決議參照），比較
    結果，以被告行為時之舊法有利，應依新法第二條第一項前
    段規定，適用最有利於行為人之法律，即行為時之舊法。上
    開二罪，犯意各別、行為互殊，分論併罰之，並應依修正前
    刑法第五十一條第五款之規定，定其應執行之刑。移送併辦
    部分（臺灣臺南地方法院檢察署九十五年度毒偵字第一二七
    九號、第一一一五號），與起訴部分有連續犯之裁判上一罪
    關係，為起訴效力所及，法院自應併予審究。
三、原判決以被告甲○○連續施用第一、二級犯行，罪證明確，
    因予適用毒品危害防制條例第十條第一項、第二項，刑法第
    二條第一項前段、第十一條前段，修正前刑法第五十六條、
    第四十七條、第五十一條第五款之規定，並審酌被告曾因施
    用毒品案件，經強制戒治後，仍再犯本件之罪，未見悔意，
    戒癮之意志力甚為薄弱，惟其犯後尚知坦承犯行，犯後態度
    堪認良好等一切情狀，就施用第一級毒品部分，量處有期徒
    刑一年二月；就施用第二級毒品部分，量處有期徒刑九月。
    並比較修正前、後刑法第五十一條第五款之規定，適用較有
    利於被告之修正前刑法第五十一條第五款之規定，定其應執
    行刑為有期徒刑一年十月。另說明扣案之海洛因一包（淨重
    零點二九公克，空包裝重零點二八公克）及甲基安非他命一
    包（驗後淨重零點六公克），均屬毒品，且該海洛因空包裝
    與附著其上之海洛因難以完成析離，均應依毒品危害防制條
    例第十八條第一項前段規定沒收銷燬之，至於鑑驗耗損之海
    洛因及甲基安非他命，既已滅失，自無庸為沒收銷燬之宣告
    。另為警於九十五年四月二日四時許查扣之海洛因一包（毛
    重約零點三公克），被告堅稱並非其所有之物等語，復無其
    他證據足認與本件犯行相關，亦一併說明無庸併予宣告沒收
    銷燬。本院經核原判決認事用法，均無違誤，量刑亦稱妥適
    。公訴人上訴意旨略以: 「被告另於本件判決前之95年8月1
    1日上午8、9時許，在臺南市○○路○段216號中國石油加油
    站廁所內，以將海洛因稀釋後置入針筒內注射之方式，施用
    海洛因一次，嗣其於同日下午5時30分許，在臺南市○○區
    ○○路與建平17街口，因另案通緝而為警緝獲，並在其所攜
    帶之手提袋內查獲注射針筒4支及分裝毒品用吸管1支等物。
    ..... 本件被告所涉施用第1級毒品海洛因之犯行，與前開
    起訴之施用毒品罪部分，有集合犯之實質上一罪關係，為法
    律上之同一案件，依審判不可分原則，該案應為起訴效力所
    及，原審未及斟酌審判，難認原判決允當，請撤銷原判決，
    就被告另涉之該罪嫌另為適當之判決。」云云。經查，(一)刑
    法及刑法施行法業於九十四年二月二日經總統以華總一義字
    第○九四○○○一四九○一號令修正公布，並自九十五年七
    月一日施行，修正後刑法已刪除修正前刑法第五十六條連續
    犯之規定，是被告於上訴意旨所指之95年8月11日再有施用
    毒品之行為，縱係基於概括犯意，於密切之期間反覆實施同
    一基本構成要件之行為，亦無依修正前刑法第五十六條連續
    犯之規定論以一罪並加重其刑之餘地，殆無疑義。(二)又參諸
    刪除修正前刑法第五十六條之立法理由，乃為避免先前因適
    用連續犯之規定所衍生鼓勵犯罪之弊，致使國家刑罰權之行
    使發生不合理現象。至於刪除連續犯之規定後，則視具體情
    形依行為個數予以數罪併罰抑或認係一罪，亦即回歸依行為
    個數予以論罪科刑之原則。茲檢察官認被告於併案部分再有
    施用毒品之行為，係與本案有罪事實間為集合犯之實質上一
    罪關係，此項論據尚難認於法有據；否則，如將被告於起訴
    後判決確定前之期間內多次施用毒品之行為，認定均屬集合
    犯之實質上一罪關係而僅論以一罪，相較於修正前刑法連續
    犯之規定，除範圍得以更加擴張外，而無法定加重其刑之適
    用，豈為事理之平？申言之，苟認被告再於上訴意旨所指時
    、地施用毒品之行為，均屬集合犯之實質上一罪關係，則刪
    除連續犯規定藉以避免衍生鼓勵犯罪之弊，致使國家刑罰權
    之行使發生不合理現象之立法目的無法實現外，反較修正前
    刑法連續犯衍生之缺失更加嚴重，當非刑法修正之本意。(三)
    況被告於95年8月11日施用第1級毒品，顯屬另一獨立施用毒
    品之行為，與被告自94年8月27日某時起至95年4月25日17時
    許止連續施用第1級毒品之行為，犯意各別，時間相隔達三
    個多月之久，故被告於95年8月11日施用第1級毒品之行為，
    並未具備預先反覆實施之犯意甚為明確，實難單以被告亦觸
    犯相同之毒品危害防制條例第十條第一項施用第一級毒品罪
    名，即謂其先後施用毒品之行為，為集合犯之實質上一罪關
    係。(四)又「臺灣高等法院暨所屬法院95年度法律座談會刑事
    類第13題結論」已決議：「95年6月30日刑法修正前之施用
    毒品行為，應依刑法第2條第1項比較結果，適用有利於行為
    人之法律，即依舊法第56條論以連續犯；至修正後發生之施
    用毒品行為，則依新法處理，論以數罪併罰；惟法院審理結
    果，若認為修正後發生之數施用毒品行為，已因成癮而無法
    戒除，乃反覆於短時間內密集所為，可依發展「接續犯」或
    「包括的一罪」之理論，認為構成單一犯罪。亦即修正前成
    立之連續施用毒品行為，應與修正後成立之單一犯罪（或數
    次施用毒品行為），分論併罰。(五)綜上所述，上訴意旨指摘
    原審未及斟酌將被告於本件判決前之95年8月11日上午8、9
    時許，在臺南市○○路○段216號中國石油加油站廁所內，施
    用第一級毒品海洛因一次之行為，依集合犯之概念併予審判
    ，難認原判決允當，請撤銷原判決云云，為無理由，應予駁
    回。
四、公訴人又於本院審理中以被告分別基於施用第1級毒品及第2
    級毒品之犯意，於95年7月8日凌晨1時許，在台南縣永康市
    ○○路473號之28六樓，以針筒注射之方式，施用海洛因一
    次，及於95年7月9日下午2時20分許採尿前之96小時內之某
    時許，在不詳地點，施用甲基安非他命一次，因認與原判決
    審理部分有集合犯實質上一罪關係，為法律上之同一案件，
    依審判不可分原則，該案應為起訴效力所及，從而移請並由
    本院審理云云。然查，自九十五年七月一日新修正刑法施行
    ，修正後刑法已刪除修正前刑法第五十六條連續犯之規定，
    且被告於95年7月8日凌晨1時許，在台南縣永康市○○路473
    號之28六樓，施用海洛因一次，及於95年7月9日下午2時20
    分許採尿前之96小時內之某時許，在不詳地點，施用甲基安
    非他命一次之行為，與原起訴及原審判決所認定之時間，相
    隔已逾三月之久，未具備預先反覆實施之犯意甚為明確，實
    難單以被告亦觸犯相同之毒品危害防制條例第十條第一項施
    用第一級毒品罪名，即謂其先後施用毒品之行為，為集合犯
    之實質上一罪關係。從而，此部分應退由檢察官另行偵查為
    宜。
五、被告經合法傳喚，無正當理由不到庭，不待其陳述逕行判決
    。
據上論結，應依刑事訴訟法第368條、第371條，判決如主文。
本案經檢察官劉得鉦到庭執行職務。
中　　華　　民　　國　　96　　年　　3　　月　　20　　日
                  刑事第六庭  審判長法　官  蔡崇義
                                    法　官  董武全
                                    法　官  曾文欣
以上正本證明與原本無異。
施用第2級毒品罪部分不得上訴。
施用第1級毒品罪部分如不服本判決，應於收受本判決後十日內
向本院提出上訴書狀。其未敘述上訴理由者並得於提起上訴後十
日內向本院補提理由書狀（均須按他造當事人之人數附繕本）「
切勿逕送上級法院」。
　　　　　　　　　　　　　　　　　　書記官  李育儒
中　　華　　民　　國　　96　　年　　3 　　月　　21　　日
附錄論罪科刑法條：
毒品危害防制條例第十條第一項、第二項：
施用第一級毒品者，處六月以上五年以下有期徒刑。
施用第二級毒品者，處三年以下有期徒刑。
